【裁判字號】    88,易,1677
【裁判日期】    890705
【裁判案由】    違反著作權法
【裁判全文】
臺灣屏東地方法院刑事判決                        八十八年度易字第一六七七號
    公訴人  臺灣屏東地方法院檢察署檢察官
    被  告  乙○○
    選  任  陳彥勝律師
    辯護人
    被  告  甲○○
右列被告因違反著作權法案件，經檢察官提起公訴 (八十八年度偵續字第九九號)，
本院判決如左：
    主  文
乙○○、甲○○共同連續擅自以公開演出之方法，侵害他人之著作權，各處有期徒刑
參月，如易科罰金，均以參佰元折算壹日。
扣案之電腦伴唱機壹臺、歌曲目錄伍張，均沒收。
    事  實
一、甲○○為屏東縣三地門鄉○○路○段「野薑花卡拉OK」之負責人，與乙○○明知
    「買醉」、「一代女皇」、「海角天涯」、「珍重我的愛」及「港邊甘是男性傷
    心的所在」等五首歌曲，係美華影視股份有限公司 (下稱美華公司)享有著作財
    產權之著作，竟基於共同之概括犯意聯絡，未經美華公司之同意或授權，即自民
    國八十八年二月間起，在「野薑花卡拉OK」店內，以乙○○向點將家企業股份有
    限公司 (下稱點將家公司)所購買僅供家用之電腦伴唱機，供不特定客人點唱上
    開歌曲，而連續以公開演出之方法侵害美華公司之著作財產權。迄於同年五月二
    十日，為警持搜索票在上址查獲，並扣得伴唱機一台及歌曲目錄五張。
二、案經美華影視股份有限公司訴由屏東縣警察局里港分局報告臺灣屏東地方法院偵
    查起訴。
    理  由
一、訊據被告乙○○、甲○○固坦承有擺放前開伴唱機在店內供不特定人點唱，惟否
    認有違反著作權法之故意，均辯稱：涉案之電腦伴唱機之製造人為點將家公司，
    而被告等於所經營之店中，擺設電腦伴唱機供不特定人使用，其性質屬「公開上
    映」，而公開上映權應在製造公司；被告乙○○另辯稱：我買這伴唱機，店家有
    告訴我裝投幣機就可營業，我們也有向點將家查問如何取得公播證，點將家告訴
    我們，無法取得，我買點將家之機子，怎會要美華的同意，那是點將家與美華間
    之問題云云；被告甲○○另辯稱：我放在店裡供客人唱，不知這樣會犯法，直到
    美華公司來查，我才知道這五首歌有著作權云云。經查：
(一) 「買醉」、「一代女皇」、「海角天涯」、「珍重我的愛」、「港邊甘是男性
     傷心的所在」等五首歌曲，為美華公司享有著作權之音樂著作，有著作權財產
     讓與證明書、內政部著作權登記簿謄本、寶麗金音樂出版管理股份有限公司出
     具之證明書附卷可稽，足認美華公司得依法提起本件告訴。合先明。
(二)右揭犯罪事實，業據告訴人美華公司代理人彭安邦、李汝婷、沙小雯、侯雅齡，
    分別於警訊及偵審中指訴綦詳，並有扣案之伴唱機、點歌目錄及現場照片十一幀
    可資參佐，事證明確。至被告雖辯稱：未有犯罪之故意云云，惟被告乙○○向點
    將家所購買之伴唱機，隨機附送之歌曲目錄集，每頁頁底均標示有「本伴唱機內
    含歌曲均經合法授權重製；若欲於公開場所播放，應先與著作權人或所委託相關
    團體聯繫，經同意授權後始得在公開場所播放」等字樣，該點唱機及歌曲目錄並
    置於被告甲○○之卡拉OK店內營業長達三個月，準此，被告二人實無法諉稱無犯
    罪之故意，況且被告乙○○亦自承，曾向點將家公司查詢如何取得公播證事宜，
    顯見其已知悉該點唱機內之歌曲如欲公開演出，須先得著作權人之同意或授權。
    再者，被告雖又辯稱：擺設電腦伴唱機供不特定人使用，性質上屬「公開上映」
    ，而此「公開上映」權應屬點將家公司所有云云，姑且不論本案查扣之電腦伴唱
    機，於點唱後，經由該電腦輸出靜態畫面作為背景，或另以VCD輸出動態畫面作
    為背景，再以前開伴唱機程式出現伴唱音樂，同時顯示歌詞在畫面上等情，是否
    屬獨立著作，即點將家公司有否公開上映權，然被告既已明知在公開場所演唱伴
    唱機內之歌曲，須經權利人同意或授權，其竟於取得權利之前，即置放該伴唱機
    於店內，供不特定之客人投幣點唱，而將上開音樂著作內容傳達於現場之公眾，
    被告等之行為顯係利用不知情之客人，以公開演出之方法而侵害他人之著作財產
    權。
(三)另證人即點將家公司法務人員楊榮基雖曾到庭證稱：華倫唱片有限公司前與點將
    家公司簽訂音樂著作授權合約書，將系爭五首歌曲之重製權及公開播放權授權予
    點將家云云，惟經本院傳訊華倫唱片公司負責人蔡清忠，確認華倫唱片公司前開
    所簽訂之合約書，僅授權點將家重製權，並未包括公開播放權，且系爭五首歌曲
    亦未在授權範圍內，有證人提出之音樂著作權授權合約書附卷可憑。而依卷附之
    寶麗金音樂出版管理股份有限公司與點將家公司所簽訂之使用同意合約書，點將
    家公司就「買醉」、「一代女皇」、「海角天涯」、「珍重我的愛」四首歌曲，
    僅取得電腦伴唱之重製權，且所製作之產品僅限家用，即不得供作營業之用，依
    此可知，縱被告向點將家公司所購買者，係屬所謂營業用電腦伴唱機，然在未取
    得著作權人同意或授權前，仍不得將前開歌曲公開讓人點唱。
(四)綜上所論，足徵被告等所辯，均為飾卸之詞，不足採信，其犯行堪以認定。
二、核被告等所為，係犯著作權法第九十二條擅自以公開演出之方法侵害他人著作財
    產權罪。被告二人就上開犯行，有犯意之聯絡及行為之分擔，皆為共同正犯。被
    告二人利用不知情之客人為公開演出之行為，則被告等應為間接正犯。被告多次
    犯行，時間緊接，方法相同，觸犯構成要件相同之罪名，顯係基於概括犯意為之
    ，依連續犯規定論以一罪，並依法加重其刑。爰審酌被告之品性、智識程度、犯
    罪動機、犯後態度及智慧財產權為他人智慧之結晶，而告訴人取得著作權亦付出
    相當之代價，被告竟因一己私利而侵害他人之著作財產，除造成告訴人損害外，
    並損及政府保護智慧財產權之政策，與我國國際形象等一切情狀，量處如主文所
    示刑，並諭知易科罰金之折算標準，以資儆懲。扣案之電腦伴唱機一台及歌曲目
    錄五張，為被告乙○○所為，供犯罪所用之物，業據其供明在卷，均依法宣告沒
    收。
據上論斷，應依刑事訴訟法第二百九十九條第一項前段、著作權法第九十二條、刑法
第十一條、第二十八條、第五十六條、第四十一條、第三十八條第一項第二款、罰金
罰鍰提高標準條例第二條，判決如主文。
本案經檢察官林津鋒到庭執行職務
中      華      民      國      八十九      年      七      月     五   日
                                臺灣屏東地方法院刑事第一庭
                                    審判長 潘正屏
                                    法  官 郭書豪
                                    法  官 包梅真
右判決正本證明與原本無異。
對於本判決如有不服應於收受送達後十日內向本院提出上訴書狀上訴於台灣高等法院
高雄分院並按他造當事人之人數附具繕本。
                                    書記官   徐水英
中    華    民    國     八十九      年      七      月       六      日
附錄法條
著作權法第九十二條
擅自以公開口述、公開播送、公開上映、公開演出、公開展示、改作、編
輯或出租之方法侵害他人之著作財產權者，處三年以下有期徒刑，得併科
新台幣十五萬元以下罰金。


司法院資訊處製作；財團法人民間司法改革基金會備份。
